【裁判字號】    94,簡,904
【裁判日期】    950206
【裁判案由】    廢棄物清理法
【裁判全文】
臺北高等行政法院判決
                                     94年度簡字第00904號
原      告  甲○○
被      告  臺北縣政府環境保護局
代  表  人  陳長裕（局長）住同上
上列當事人間因廢棄物清理法事件，原告不服臺北縣政府中華民
國94年8月26日北府訴決字第0940481887號訴願決定，提起行政
訴訟。本院判決如下：
    主  文
原告之訴駁回。
訴訟費用由原告負擔。
    事  實
緣被告臺北縣政府環境保護局稽查人員於民國（下同）94年3月
31日下午17時40分會同環保警察，於新莊市○○路與中信路交叉
路口中信國小旁稽查，發現原告甲○○於上述地點操作怪手回填
營建廢棄物，經查原告未取得主管機關核發之清除許可文件，即
從事營建廢棄物回填業務，被告遂以原告違反廢棄物清理法第41
條第1項及同法第57條規定據以告發，並由原告於告發單及稽查
紀錄單上簽名，再以系爭處分書處新臺幣（下同）6萬元之罰鍰
處分。原告不服，提起訴願，旋遭駁回，遂向本院提起行政訴訟
，茲摘敘兩造訴辯意旨如左：
壹、原告起訴主張略謂：
一、聲明：
(一)、訴願決定及原處分均撤銷。
(二)、訴訟費用由被告負擔。
二、理由：
(一)、按廢棄物清理法第41條雖明訂從事廢棄物清除處理業務者應
    申請核發許可文件，惟目的事業主管機關依第33、34條規定
    自行或輔導設置之處理設施不在此限，此參廢棄物清理法第
    41條第1項第6款規定即明。經查傳亞營造公司與臺北縣政府
    訂有重劃暨區段徵收開發工程之工程圍籬及地上物拆除工程
    契約，而原告等係受僱傳亞營造有限公司在重劃區內操作怪
    手，此事實可傳訊傳亞營造公司負責人郭崇壁即灼然明甚。
(二)、次按原告操作怪手回填營建廢棄物雖係在新莊市○○路與中
    信路交叉口遭被告查稽，惟查上揭拆除工程因監造單位亞新
    工程顧問股份有限公司為增設臨時停車場及遺留物過鉅，故
    於94年3月18日發文傳亞營造公司研擬處理方式以免影響後
    續工程之進行，傳亞營造基於臨近之堆置區尚有廠房未遷移
    及拆除無法堆置，因此於94年3月23日在系爭地點申請報准
    臨時堆置區，從而系爭臨時堆置區段經目的事業機關核可，
    原告係受僱於傳亞營造公司受其指揮監督，原告顯符合廢棄
    物清理法第41條第1項第6款之規定。
貳、被告答辯主張略謂：
一、聲明：
(一)、駁回原告之訴。
(二)、訴訟費用由原告負擔。
二、理由：
(一)、本件被告稽查人員於94年3月31日17時40分會同環保警察於
    新莊市○○路與中信路交叉口中信國小旁稽查，查獲原告於
    上述地址操作怪手回填營建廢棄物，原告未依規定領有主管
    機關核發之廢棄物處理許可文件，從事廢棄物處理，處分原
    告6萬元罰鍰。稽查當時，原告業於稽查紀錄上簽名坦承前
    揭事實，相關事實亦已拍照存證，此有被告之稽查紀錄（稽
    查紀錄編號：04-W-0000000）足稽。
(二)、原告主張系爭臨時堆置區段經目的事業機關核可, 原告顯符
    合廢棄物清理法第41條第1項第6款之規定云云。但廢棄物清
    理法第33條、第34條規定為事業無法自行處理其所產生之事
    業廢棄物，亦無事業廢棄物處理機構可供委託處理時前提下
    方可為之，然營建廢棄物並非無事業廢棄物處理機構可供委
    託處理，而原告係受僱傳亞營造有限公司在區內從事怪手回
    填營建廢棄物，而非目的事業機關核可從事堆置之工作，原
    告顯不符合廢棄物處理法第41條第1項第6款之規定。綜上所
    述，本案原告，違規事實洵堪認定，依法即應受罰。
    理  由
一、按「從事棄物清除、處理業務者，應向直轄市、縣（市）主
    管機關或中央主管機關委託之機關申請核發公民營廢棄物清
    除處理機構許可文件後，始得受託清除、處理廢棄物業務。
    」、「從事廢棄物貯存、清除或處理業務，違反第41條第1
    項規定者，處新臺幣6萬元以上30萬元以下罰鍰，並命其停
    止營業。」廢棄物清理法第41條及第57條固有明文。次按事
    業廢棄物貯存清除處理方法及設施標準第2條第2、3款規定
    ：「二、清除：指事業廢棄物之收集、運輸行為。三、處理
    ：指下列行為．．．(二)、最終處置：指衛生掩埋、封閉掩埋
    、安定掩埋或海洋棄置事業廢棄物之行為。．．．」
二、經查本件係被告稽查人員於94年3月31日下午17時40分會同
    環保警察，於新莊市○○路與中信路交叉路口中信國小旁稽
    查，當場查獲原告於上述地點操作怪手回填營建廢棄物等情
    ，以上事實有現場採證照片及被告94年3月31日稽查紀錄表
    可稽，該記載之內容又經原告確認親簽無訛，則原告未取得
    主管機關核發之清除許可文件，即從事營建廢棄物回填業務
    之事實，應可認定。
三、原告起訴意旨略謂：其係受僱傳亞營造有限公司在重劃區內
    操作怪手，傳亞營造公司與臺北縣政府訂有重劃暨區段徵收
    開發工程之工程圍籬及地上物拆除工程契約，而系爭臨時堆
    置區段經目的事業機關核可云云。
四、本院判斷如下：
(一)、有關原告操作怪手回填營建廢棄物，既有事業廢棄物貯存清
    除處理方法及設施標準第2條第2、3款規定之整地掩埋行為
    ，即應取得主管機關核發之公民營廢棄物清除處理機構許可
    文件，始得從事該項業務。且原告就於上述地點整地之行為
    並不爭執，原告既有清除處理事業廢棄物之行為，而未申請
    核發許可文件，確已違反首揭法令規定。原告主張係受僱於
    傳亞營造公司受其指揮監督，顯符合廢棄物清理法第41條第
    1項第6款之規定云云，自屬誤解。
(二)、另按廢棄物清理法（舊法）第20條所稱之公、民營廢棄物清
    除、處理業務之機構，係指擬經營廢棄物清除、處理業務者
    ，其規範對象係對任何有意願經營廢棄物清除處理業務之機
    構及人民，自包含個人非法經營廢棄物貯存、清除、處理業
    務者，而非僅指已經申請取得各項許可證之公、民營廢棄物
    清除、處理機構而言（行政院環境保護署88年10月26日（88
    ）環署廢字第0069600號函、89年8月3日（89）環署廢字第
    0041617號函參照），蓋若非如此解釋，將無從規範眾多實
    際從事非法經營廢棄物貯存、清除、處理業務之個人，環保
    署之函釋，本院自得予以援用，是本件原告應該當廢棄物清
    理法第41條規定之民營廢棄物清除、處理業務之機構之定義
    ，自當為廢棄物清理法第41條所規範受罰之主體，附此敘明
    。
(三)、至於行為時廢棄物處理法第41條第1項第6款之固規定除外條
    款：「目的事業主管機關依33條、34條規定自行或輔導設置
    之處理設施。」不必申請核發許可文件，即可受託清除、處
    理廢棄物。惟廢棄物清理法第33條、第34條規定為事業無法
    自行處理其所產生之事業廢棄物，亦無事業廢棄物處理機構
    可供委託處理時前提下方可為之，然營建廢棄物並非無事業
    廢棄物處理機構可供委託處理，殊無適用廢棄物處理法第41
    條第1項第6款之規定可言。依本案稽查紀錄，原告係於上述
    時地操作怪手回填營建廢棄物，與原告主張所述從事運載情
    形明顯不符；另原告所主張係單純受僱傳亞營有限公司云云
    ，惟依稽查紀錄表所載原告係受僱於郭祟壁者，並非受僱於
    傳亞營有限公司，又原告雖於訴願時提出工程契約、備忘錄
    等，但均無法證實其與傳亞營造有限公司間之僱傭關係，故
    原告主張已不足採。退一步言，縱然認定原告係受僱傳亞營
    造有限公司在區內從事怪手回填營建廢棄物，亦非目的事業
    機關核可從事堆置之工作，不符合廢棄物處理法第41條第1
    項第6款之規定。是原告主張傳亞營造基於臨近之堆置區尚
    有廠房未遷移及拆除無法堆置，系爭臨時堆置區段經目的事
    業機關核可云云，應為卸責之詞，不足採信。
五、從而，被告依首揭規定，處以原告6萬元罰鍰，並無不合。
    訴願決定遞予駁回，亦無違誤，均應予維持。本件原告之訴
    為無理由，應予駁回。
據上論結，本件原告之訴為無理由，爰依行政訴訟法第98條第3
項前段、第233條第1項，判決如主文。
中    華    民    國    95    年     2    月    6     日
                          第 七 庭  法  官  劉介中
上為正本係照原本作成。
本件以訴訟事件所涉及之法律見解具有原則性者為限，始得於本
判決送達後20日內向本院提出上訴狀並表明上訴理由，如已於本
判決宣示後送達前提起上訴者，應於判決送達後20日內補具上訴
理由（均按他造人數附繕本），且經最高行政法院許可後方得上
訴。
中    華    民    國    95    年     2    月    6     日
                                    書記官  姚國華


司法院資訊處製作；財團法人民間司法改革基金會備份。
